臺灣嘉義地方法院民事裁定
110年度消債清字第21號 
聲請人即
債  務  人  曾素珍  

代  理  人  蔡昀圻律師(法扶律師)
相對人即
債  權  人  國泰世華商業銀行股份有限公司

法定代理人  郭明鑑  


債  權  人  台北富邦商業銀行股份有限公司

法定代理人  程耀輝  


債  權  人  滙豐(台灣)商業銀行股份有限公司


法定代理人  麥康裕  


債  權  人  聯邦商業銀行股份有限公司


法定代理人  林鴻聯  
代  理  人  張義育  
債  權  人  遠東國際商業銀行股份有限公司


法定代理人  周添財  


債  權  人  永豐商業銀行股份有限公司

法定代理人  陳嘉賢  
代  理  人  郭以忻  

債  權  人  玉山商業銀行股份有限公司


法定代理人  黃男州  
訴訟代理人  朱逸君  
債  權  人  台新國際商業銀行股份有限公司

法定代理人  吳東亮  
債  權  人  中國信託商業銀行股份有限公司


法定代理人  利明献  


債  權  人  台灣美國運通國際股份有限公司

法定代理人  郭豐賓  
債  權  人  滙誠第一資產管理股份有限公司

法定代理人  莊仲沼  

債  權  人  萬榮行銷股份有限公司

法定代理人  呂豫文  
債  權  人  新光行銷股份有限公司

法定代理人  李明新  
代  理  人  鄭穎聰  
債  權  人  元大國際資產管理股份有限公司

法定代理人  宋耀明  
債  權  人  臺灣土地銀行嘉義分行

法定代理人  李宗學  
債  權  人  勞動部勞工保險局

法定代理人  鄧明斌  
代  理  人  黃翠瑤  
上列當事人間聲請清算程序事件，本院裁定如下：
    主  文
債務人曾素珍自中華民國110年12月30日下午5時起，開始清算程
序。
命本院司法事務官進行本件清算程序。　　
    理  由
一、聲請意旨略以：聲請人對於國泰世華商業銀行股份有限公司
    等債權人負有新臺幣（下同）5,614,686元之無擔保債務。
    因有不能清償債務情事，前已向法院聲請債務清理調解，惟
    調解不成立。聲請人因消費借貸、信用卡或現金卡契約，對
    金融機構負債務。前項債務，曾以書面向最大債權金融機構
    請求共同協商債務清償方案而不成立。聲請人無資產，債務
    總金額則有5,614,686元，有不能清償債務之情事。爰提出
    財產及收入狀況說明書、債權人清冊、債務人清冊等資料，
    聲請清算。
二、按債務人不能清償債務或有不能清償之虞者，得依本條例所
    定更生或清算程序，清理其債務。消費者債務清理條例第3
    條定有明文。又按，債務人於法院裁定開始更生程序或許可
    和解或宣告破產前，得向法院聲請清算；債權人縱為一人，
    債務人亦得為聲請。法院開始清算程序之裁定，應載明其年
    、月、日、時，並即時發生效力；前項裁定，不得抗告。復
    為同條例第80條、第83條所明定。復按，法院裁定開始更生
    或清算程序後，得命司法事務官進行更生或清算程序；必要
    時，得選任律師、會計師或其他適當之自然人或法人一人為
    監督人或管理人。此於同條例第16條第1項亦設有明文。
三、經查，聲請人前於民國110年5月26日已向本院具狀聲請債務
    清理調解，惟於110年7月14日調解不成立。上情業據聲請人
    提出本院110年度司消債調字第76號調解不成立證明書佐參
    ，並經本院調卷核閱無訛。次查，聲請人主張伊有不能清償
    債務之情事，業據聲請人提出財產及收入狀況說明書、債權
    人清冊、108年及109年度綜合所得稅各類所得資料清單、全
    國財產稅總歸戶財產查詢清單等資料為證。又查，依聲請人
    所提出之金融機構之存摺交易明細資料，竹崎郵局帳戶，於
    110年5月24日存款餘額為463元；臺灣土地銀行嘉義分行帳
    戶，於110年6月21日存款餘額為705元；嘉義縣竹崎地區農
    會帳戶，97年12月22日存款餘額為936元；京城銀行朴子分
    行帳戶，於97年1月8日存款餘額為64元；臺灣銀行帳戶，於
    104年2月9日存款餘額為156元；日盛國際商業銀行帳戶，於
    93年12月10日存款餘額為1,000元；玉山銀行帳戶，98年8月
    22日存款餘額為0元；世華銀行帳戶，於103年9月1日存款餘
    額為0元；國泰世華銀行帳戶(分別為帳號000-00-000000-0
    、000-00-000000-0、000-00-000000-0)，於103年9月1日存
    款餘額為0元。聯邦商業銀行帳戶，於108年6月20日存款餘
    額為0元；嘉義區漁會景山分部帳戶，110年10月19日存款餘
    額為4,469元。上述存款餘額，合計共7,793元。另查，聲請
    人沒有股票或其他有價證券，也沒有儲蓄性質的人壽保險或
    終身醫療健康保險。
四、再查，聲請人債務形成原因及停止清償原因：
    聲請人陳稱伊債務發生時，聲請人小孩年紀尚小，聲請人須
    獨力扶養三名子女，而使用信用卡及小額信用貸款補貼生活
    費用而致負債。因為當時工作不穩定，又有小孩要養，入不
    敷出，連生活都沒有辦法過下去了，故停止清償。
五、聲請人有不能清償債務情事或有不能清償之虞的認定：    
(一)聲請人陳稱伊對於國泰世華商業銀行股份有限公司等債權人
    所負之無擔保債務，合計5,614,686元云云。而查，債權人
    台新國際商業銀行股份有限公司以110年10月29日函，陳報
    債權金額為1,431,684元。滙誠第一資產管理股份有限公司
    以110年11月5日民事陳報狀，陳報債權金額為116,332元(其
    中本金為36,379元、利息為76,953元)。新光行銷股份有限
    公司以110年11月11日民事陳報狀，陳報債權金額為151,692
    元(其中本金為39,740元、利息為110,952元)。永豐商業銀
    行股份有限公司以110年11月18日民事陳報狀，陳報債權金
    額為892,021元(其中本金235,185元、利息653,775元)。又
    本件在於前置調解程序中，依最大債權銀行即國泰世華商業
    銀行股份有限公司所陳報之債務人積欠全體金融機構債務的
    明細表記載，聲請人曾素珍積欠國泰世華商業銀行股份有限
    公司2,193,407元、台北富邦商業銀行股份有限公司585,224
    元、滙豐(台灣)商業銀行股份有限公司199,281元、聯邦商
    業銀行股份有限公司1,407,728元、遠東國際商業銀行股份
    有限公司1,729,437元、玉山商業銀行股份有限公司344,433
    元、中國信託商業銀行股份有限公司2,460,594元、台灣美
    國運通國際股份有限公司279,965元。另外，本件尚有其他
    債權人萬榮行銷股份有限公司、元大國際資產管理股份有限
    公司、臺灣土地銀行嘉義分行未陳報債權。而暫時以聲請人
    所提出之債權人清冊上面記載之債權數額計算，即萬榮行銷
    股份有限公司為202,000元、元大國際資產管理股份有限公
    司為109,279元、臺灣土地銀行嘉義分行82,737元。因此，
    聲請人負欠上述債權人之債務，合計至少應在12,185,814元
    以上。至於另債權人勞動部勞工保險局的部分，因勞保局於
    110年11月2日具狀陳報，得依勞工保險條例第29條規定，就
    未受償之貸款本息，於債務人或受益人請領保險給付時逕為
    扣減，故不參與本件清算程序。因此，本件未計算勞動部勞
    工保險局之債權部分，附此敘明。
(二)次查，聲請人現在因疾病纏身，體力不支，故現在沒有工作
　　。又查，聲請人主張每月必要生活費用為15,946元，依消費
    者債務清理條例第64條之2第1項規定：「債務人必要生活費
    用，以最近一年衛生福利部或直轄市政府所公告當地區每人
    每月最低生活費一點二倍定之。」再查衛生福利部公告臺灣
    省（包括六都以外之其他各縣、市）110年度的最低生活費
    為13,288元，其1.2倍即15,946元之數額即為債務人的必要
    生活費用。而查，聲請人主張每月必要生活費用數額，未逾
    衛生福利部公告臺灣省110年度的最低生活費1.2倍，因此，
    聲請人以15,946元作為每月必要生活費的數額，應可採認。
(三)再查，聲請人名下無不動產，存款合計僅7,793元。聲請人
    目前因生病，無法工作，生活費即已有不足，遑論於要清償
    之前所積欠之12,185,814元以上的債務。因此，本件應堪認
    聲請人確有不能清償債務情事或有不能清償之虞。
六、復查，聲請人為一般消費者，無從事營業活動，且未經法院
    裁定開始更生程序或許可和解或宣告破產。又查，聲請人亦
    無消費者債務清理條例第6條第3項及第82條第2 項所定得予
    駁回清算聲請之情形，而且亦無同條例第8 條所定應予駁回
    清算聲請之事由存在。
七、綜據上述，聲請人前因須獨力扶養三名子女，使用信用卡及
    小額信用貸款補貼生活費用，因工作不穩定，入不敷出，而
    無力清償。本院審酌上情，認為聲請人就法院所命補正事項
    ，已經配合陳報金融機構之存摺交易明細資料，並說明伊債
    務形成的原因、停止清償的原因，及提出可供法院參酌的證
    明資料，可認為已經盡其所應負之協力義務。本件聲請人聲
    請清算，符合消費者債務清理條例第3條之規定，復查無消
    費者債務清理條例第6條第3項及第82條第2項所定得駁回清
    算或同條例第8條所定應予駁回清算之事由，因此，本件聲
    請人聲請清算，於法有據，屬有理由，應予准許，爰裁定如
    主文，並依首揭規定命司法事務官進行本件清算程序。
八、至於債權人遠東國際商業銀行股份有限公司於110年11月2日
    所提出之民事陳報狀、中國信託商業銀行股份有限公司110
    年11月1日民事陳報狀、台北富邦商業銀行股份有限公司110
    年11月1日民事陳報狀、勞動部勞工保險局110年11月2日勞
    保紓困貸款債權人債權陳報狀、國泰世華商業銀行股份有限
    公司110年11月1日民事債權陳報狀、玉山商業銀行股份有限
    公司110年11月2日債權人陳報狀、滙誠第一資產管理股份有
    限公司110年11月5日民事陳報狀、台灣美國運通國際股份有
    限公司110年11月3日函、聯邦商業銀行股份有限公司於110
    年11月11日提出之民事陳報狀、新光行銷股份有限公司110
    年11月11日民事陳報狀、滙豐(台灣) 商業銀行股份有限公
    司110年11月15日民事陳報狀及永豐商業銀行110年11月18日
    民事陳報狀所述之意見內容。因依上述的說明，本件債務人
    聲請清算，符合消費者債務清理條例第3條的規定，復查無
    消費者債務清理條例第6條第3項及第82條第2項所定得予駁
    回清算或是同條例第8條所定應予駁回清算之事由。因此，
    本院經核閱上揭之陳報狀內容後，認為與本件裁定的結果無
    影響，爰不逐一論駁，附此敘明。
九、依消費者債務清理條例第11條第1項、第83條第1項、第16條
    第1項，裁定如主文。
中　　華　　民　　國　　110　 年　　12　　月　　30　　日
                  民事第二庭法　官　呂仲玉
以上正本係照原本作成。
本裁定不得抗告。
中　　華　　民　　國　　110 　年　　12　　月　　30　　日
                            書記官  朱鴻明